臺灣苗栗地方法院刑事判決　　　　　　　 96年度重訴字第8號
公　訴　人　臺灣苗栗地方法院檢察署檢察官
被　　　告　甲○○
指定辯護人　邱寶弘　律師
上列被告因違反槍砲彈藥刀械管制條例等案件，經檢察官提起公
訴（96年度偵字第466號），本院判決如下：
    主      文
甲○○未經許可，製造可發射子彈具有殺傷力之改造玩具手槍，
累犯，處有期徒刑貳年拾月，併科罰金新臺幣參萬元，罰金如易
服勞役，以新臺幣壹仟元折算壹日；扣案之仿BERETTA 廠84型半
自動改造玩具手槍（槍枝管制編號：0000000000，不含彈匣）壹
支沒收。又犯恐嚇危害安全罪，累犯，處有期徒刑陸月，減為有
期徒刑參月。應執行有期徒刑貳年拾壹月，併科罰金參萬元，罰
金如易服勞役，以新臺幣壹仟元折算壹日；扣案之仿BERETTA 廠
84型半自動改造玩具手槍（槍枝管制編號：0000000000，不含彈
匣）壹支沒收。
    事      實
一、甲○○曾因偽造文書案件，於民國91年5 月30日經臺灣臺北
    地方法院以90年度訴字第968 號判決判處有期徒刑4 月確定
    ，甫於同年8 月23日經易科罰金執行完畢，詎仍不知悔改，
    明知未經主管機關即臺北縣政府許可，不得製造其他可發射
    子彈具有殺傷力之手槍，竟基於製造可發射子彈具有殺傷力
    手槍之故意，先於95年3 月間某日，在臺北市○○區○○街
    夜市，向姓名年籍不詳之人以新臺幣15,000元之價格購入仿
    BERETTA 廠84型半自動玩具手槍1 支；繼於同年4 月間某日
    ，自真實姓名、年籍不詳綽號「小龍」之成年男子處取得鐵
    製槍管1 支後，於同年4 月間某日，在臺北縣新店市山區，
    以將上開手槍塑膠製槍管換裝為鐵製槍管方式，改造為可發
    射子彈、具殺傷力之手槍1 支（槍枝管制編號：0000000000
    ，不含彈匣）後而持有之。嗣因甲○○與其同事乙○素有嫌
    隙，竟另行基於恐嚇故意，於96年1 月13日凌晨4 時50分許
    ，持上開改造玩具手槍，前往其工作地點即其老闆柯永福所
    經營位於苗栗縣頭份鎮○○路227 號之「大眾食品機械二手
    貨店」，欲找乙○理論，而被柯永福擋於鐵門外，乙○聞聲
    遂持鋁棒防衛並走出門外，甲○○見狀即持前開改造玩具手
    槍指向乙○，並對乙○恫嚇稱：「來呀、來呀！」，致乙○
    心生畏懼並生危害於乙○之安全。嗣經乙○報警，經員警於
    同日5 時25分查獲，並扣得上開改造玩具手槍1 支，始查悉
    上情。
二、案經苗栗縣警察局頭份分局報請臺灣苗栗地方法院檢察署檢
    察官偵查起訴。
    理      由
一、證據能力方面：
（一）按被告以外之人於偵查中向檢察官所為陳述，除顯有不可
      信之情況者外，得為證據，同法第159 條之1 第2 項定有
      明文。偵查中對被告以外之人（包括證人、鑑定人、告訴
      人、被害人及共同被告等）所為之偵查筆錄，或被告以外
      之人向檢察官所提之書面陳述，性質上均屬傳聞證據。惟
      現階段刑事訴訟法規定檢察官代表國家偵查犯罪、實施公
      訴，依法其有訊問被告、證人及鑑定人之權，證人、鑑定
      人且須具結，而實務運作時，檢察官偵查中向被告以外之
      人所取得之陳述，原則上均能遵守法律規定，不致違法取
      供，其可信度極高，職是，被告以外之人前於偵查中已具
      結而為證述，除反對該項供述得具有證據能力之一方，已
      釋明「顯有不可信之情況」之理由外，不宜以該證人未能
      於審判中接受他造之反對詰問為由，即遽指該證人於偵查
      中之陳述不具證據能力。且所謂不可信之情況，法院應審
      酌被告以外之人於陳述時之外在環境及情況，例如：陳述
      時之心理狀況、有無受到外力干擾等，以為判斷之依據。
      本件證人乙○於檢察官訊問時（參見臺灣苗栗地方法院檢
      察署96年度偵字第466 號偵查卷第49頁至第50頁），係以
      證人之身分陳述，經告以具結義務及偽證處罰後，於命證
      人朗讀結文後具結，其係於負擔偽證罪之處罰心理下證述
      ，並以具結擔保其供述之真實性，又無受其他不當外力干
      擾之情形，其未曾提及檢察官在偵查時有不法取供之情形
      ，依上揭說明，其於偵查中之證言，自具有證據能力，依
      刑事訴訟法第159 條之1 第2 項之規定，得為證據。
（二）次按被告以外之人（包括證人、鑑定人、告訴人、被害人
      及共同被告等）於審判外之陳述雖不符刑事訴訟法第159
      條之1 至之4 等4 條之規定，而經當事人於審判程序同意
      作為證據，法院審酌該言詞陳述或書面陳述作成時之情況
      ，認為適當者，亦得為證據，同法第159 條之5 第1項 定
      有明文。立法意旨在於傳聞證據未經當事人之反對詰問予
      以核實，原則上先予排除。惟若當事人已放棄反對詰問權
      ，於審判程序中表明同意該等傳聞證據可作為證據，基於
      尊重當事人對傳聞證據之處分權，及證據資料愈豐富，愈
      有助於真實發見之理念，且強化言詞辯論主義，使訴訟程
      序得以順暢進行，上開傳聞證據亦均具有證據能力。查本
      件證人柯永福於警詢時，就非屬自己犯罪情節而為之供述
      （參見前開偵查卷第15頁至第17頁）亦屬被告以外之人於
      審判外之陳述，其性質雖屬傳聞證據，惟均經公訴人引為
      證據方法，而被告及其辯護人於本院準備程序及審判期日
      時，對於公訴人起訴時所舉之證據方法表示無意見（參見
      本院96年7 月23日準備程序筆錄第4 頁、96年8 月2日 審
      判筆錄第3 頁），應視為同意作為證據。且本院審酌筆錄
      之記載及卷內之證據，並無不能自由陳述或其他非法、不
      當取證等情形，依刑事訴訟法第159 條之5 第1 項之規定
      ，自得為證據。
（三）又法院或檢察官得囑託醫院、學校或其他相當之機關、團
      體為鑑定，或審查他人之鑑定，並準用第203 條至第206
      之1 之規定，刑事訴訟法第208 條第1 項亦定有明文。依
      此，檢察官對於偵查中之案件，認須實施鑑定者，固應就
      具體個案，選任鑑定人或囑託鑑定機關（團體）為之；但
      對於司法警察機關調查中之案件，或有量大或急迫之情形
      ，為因應實務之現實需求，如檢察官針對該類案件之性質
      （例如：查扣之毒品必須檢驗其成份、對施用毒品之犯罪
      嫌疑人必須檢驗其體內有無毒品代謝反應、對於查扣之槍
      砲彈藥必須檢驗有無殺傷力、對違反野生動物保育法案件
      必須鑑定是否屬於保育類動物案件等），認為當然有鑑定
      之必要者，經參考法務部92年5 月20日法檢字第09208020
      3 號函送之法務部「因應刑事訴訟法修正工作小組」研討
      之刑事訴訟法修正相關議題第21則之共識結論，以及臺灣
      高等法院於92年8 月1 日舉行之刑事訴訟法新制法律問題
      研討會第三則法律問題研討結果之多數說（載於司法院92
      年8 月印行「刑事訴訟法新制法律問題彙編」第15頁至第
      18頁），基於檢察一體原則，得由該管檢察長對於轄區內
      之案件，以事前概括選任鑑定人或囑託鑑定機關（團體）
      之方式，俾便轄區內之司法警察官、司法警察對於調查中
      之此類案件，得即時送請事前已選任之鑑定人或囑託之鑑
      定機關（團體）實施鑑定，該鑑定人或鑑定機關（團體）
      亦應視同受承辦檢察官所選任或囑託而執行鑑定業務，其
      等出具之書面鑑定報告應屬刑事訴訟法第206 條所定之傳
      聞例外，當具有證據能力（法務部92年9 月1 日法檢字第
      09200350 83 號函可供參照）。從而，本件由苗栗縣警察
      局頭份分局查扣被告之上開改造手槍，經由查獲之警察單
      位依先前轄區檢察署檢察長事前概括選任鑑定機關即內政
      部警政署刑事警察局實施鑑定，該鑑定機關所出具之96年
      2 月26日刑鑑字第096 0011714 號槍彈鑑定書即具有證據
      能力而得為本案之證據。
二、上揭事實，業據被告甲○○於本院審理中坦承不諱（參見本
    院96年7 月23日準備程序筆錄第3 頁、第4 頁、96年8 月2
    日審判筆錄第4 頁），核與證人乙○於檢察官偵查中證述（
    參見前開偵查卷第49頁至第50頁）及證人柯永福於警詢中證
    述（參見前開偵查卷第15頁至第17頁）情節相符，並有具有
    殺傷力之前開改造玩具手槍1 支扣案可資佐證。而上開扣案
    改造玩具手槍經送內政部警政署刑事警察局鑑定結果認係具
    有殺傷力、機械性能良好、可擊發適用子彈之改造玩具手槍
    ，有上開槍彈鑑定書1 份附卷可稽，是被告上揭自白與事實
    相符。從而，本件事證明確，被告上揭改造槍枝及恐嚇犯行
    ，均堪認定，應予依法論科。
三、被告改造前開玩具手槍犯行部分之新舊法比較適用：
    被告改造前開玩具手槍行為後，刑法於94年1月7日修正通過
    ，於同年2月2日公布，並於95年7月1日施行。按行為後法律
    有變更者，適用行為時之法律，但行為後之法律有利於行為
    人者，適用最有利於行為人之法律，修正後之刑法第2 條第
    1項定有明文。此條規定乃與刑法第1條罪刑法定主義契合，
    而貫徹法律禁止溯及既往原則，係規範行為後法律變更所生
    新舊法律比較適用之準據法，是刑法第2 條本身雖經修正，
    但刑法第2 條既屬適用法律之準據法，本身尚無比較新舊法
    之問題，應一律適用裁判時之現行刑法第2 條規定以決定適
    用之刑罰法律。又本次刑法修正之比較新舊法，應就罪刑有
    關之共犯、未遂犯、想像競合犯、牽連犯、連續犯、結合犯
    ，以及累犯加重、自首減輕暨其他法定加減原因（如身分加
    減）與加減例等一切情形，綜其全部罪刑之結果而為比較（
    最高法院95年度第8 次刑庭會議決議可資參照）。茲就本件
    被告改造前開玩具手槍犯行部分適用刑法新舊法比較之情形
    分論如下：
（一）有關罰金刑最低額之比較適用：
　　　修正後之刑法第33條第5 款既已將罰金刑之最低額由銀元
　　　1 元即新臺幣3 元，提高為新臺幣1000元，比較新、舊法
　　　結果，自以被告行為時即修正前之刑法第33條第5 款規定
　　　較有利於被告，自應適用修正前之刑法第33條第5 款規定
　　　論科。
（二）有關累犯之部分：
　　　本件被告前曾因偽造文書案件，於91年5 月30日經臺灣臺
　　　北地方法院以90年度訴字第968 號判決判處有期徒刑4 月
　　　確定，甫於同年8 月23日經易科罰金執行完畢，有臺灣高
　　　等法院前案紀錄表1 紙附卷可稽，茲於5 年以內再故意犯
　　　本件有期徒刑以上之罪，不論依修正前之刑法第47條，或
　　　修正後之刑法第47條第1 項之規定，均構成累犯，對被告
　　　而言並無有利或不利之情形，自不生新舊法比較之問題，
　　  應逕依修正後之刑法第47條，論以累犯，並加重其刑。
（三）有關刑法定應執行刑部分：
　　　被告於裁判確定前犯數罪，其中一罪在刑法施行前者，仍
　　　應比較新舊法，適用最有利於行為人之法律（最高法院95
　　　年第8 次刑事庭會議決議可供參照），是本件被告於刑法
　　　修正前後分別觸犯二罪，依前開說明，於定應執行刑時，
　　　仍應比較最有利於行為人之法律，以資適用，先予敘明；
　　　修正前刑法第51條第5 款規定：「數罪併罰，分別宣告其
　　　罪之刑，依左列各款定其應執行者：宣告多數有期徒刑者
　　　，於各刑中之最長期以上，各刑合併之刑期以下，定其刑
　　　期。但不得逾20年。」，修正後刑法第51條第5 款則規定
　　　：「宣告多數有期徒刑者，於各刑中之最長期以上，各刑
　　　合併之刑期以下，定其刑期。但不得逾30年。」比較結果
　　　，修正後之刑法並非較有利於行為人，依刑法第2 條第1
　　　項前段之規定，仍應依修正前之刑法第51條第5 款規定，
　　　定其應執行之刑。
（四）有關無期徒刑減輕其刑部分：
　　　被告行為時，刑法第65條第2 項規定：「無期徒刑減輕者
　　　，為7 年以上有期徒刑」，被告行為後，上開條文經修正
　　　為「無期徒刑減輕者，為20年以下15年以上有期徒刑」，
  　　經比較新舊法結果，應以舊法較有利於被告。
（五）有關易服勞役之比較適用：
　　　修正前刑法第42條第2 項前段規定：「易服勞役以1 元以
　　　上3 元以下折算1 日。但勞役期限不得逾6 個月。」，又
　　　被告行為時之易服勞役折算標準，業據修正前罰金罰鍰提
　　　高標準條例第2 條前段規定，就其原定數額提高為100 倍
　　　折算1 日，則本件被告行為時易服勞役折算標準，應以銀
  　　元300 元折算1 日，即新台幣900 元折算1 日。惟修正後
　　　之刑法第42條第3 項前段規定：「易服勞役以新台幣1 千
　　　元、2 千元或3 千元折算1 日。但勞役期限不得逾1 年。
　　　」，經比較修正前後之易服勞役折算標準，於勞役期限不
　　　逾6 個月之情形下，係以修正後之規定，較有利於被告，
　　　經核本件被告罰金折抵勞役之情形，並未逾6 個月，則應
　　　依刑法第2 條第1 項後段規定，適用修正後刑法第42條第
　　　3 項前段規定，定其折算標準。
（六）其他無須依修正後刑法第2 條第1 項規定為利、弊之比較
      以定如何適用之法律修正部分：
   1、刑法第11條原規定「本法總則於其他法令有刑罰之規定者
      ，亦適用之。但其他法令有特別規定者，不在此限。」，
      經修正為「本法總則於其他法律有刑罰或保安處分之規定
      者，亦適用之。但其他法律有特別規定者，不在此限。」
      ，亦即為使法規範明確，將「法令」修正為「法律」以符
      合法律保留及罪刑法定原則，復就解釋上認為「有刑罰之
      規定」包含保安處分部分亦予以明文化，是此一修正並未
      涉及實體國家刑罰權之有無暨其範圍之更迭，非屬與罪、
      刑有關且須與之整體依修正後刑法第2 條第1 項之規定為
      新、舊法比較以同其適用之「法律變更」，惟本條修正之
      目的既為符法律保留及罪刑法定原則暨規範明確性之要求
      ，當以修正後之規定較能契合刑罰之本質兼更具規範之實
      質妥當性暨進步性，因之，基於「法與時轉則治」之理念
      ，此部分自應適用修正後規定。
   2、刑法第59條原規定「犯罪之情狀可憫恕者，得酌量減輕其
      刑。」，經修正為「犯罪之情狀顯可憫恕，認科以最低度
      刑仍嫌過重者，得酌量減輕其刑。」，惟此僅係法理之明
      文化，非屬法律變更，故不生新舊法比較之問題，應適用
      現行、有效之裁判時法。
   3、至於新修正刑法第57條關於科刑時應審酌之事項，其中修
      正後刑法第57條第7 款「犯罪行為人與被害人之關係」，
      係將修正前同法第8 款「犯人與被害人『平日』之關係」
      之「平日」一語刪除，擴大犯罪行為人與被害人在犯罪行
      為上之關係，亦屬科刑時應予考慮之標準。修正後同法第
      8 款並增列「犯罪行為人違反義務之程度」，此均屬法院
      就刑之裁量審認標準之明文化，非屬法律之變更（最高法
      院95年5 月23日第8 次刑庭會議決議亦同此意旨），自無
      新修正之刑法第2 條第1 項規定之適用，附此敘明。
（七）經本院綜合比較上開罰金刑最低額、定應執行刑之結果，
      就被告改造前開玩具手槍犯行部分，係以被告行為時之規
      定較有利於被告，應依刑法第2 條第1 項前段之規定，而
      適用修正前刑法關於罰金最低額、定應執行刑、無期徒刑
      減輕其刑之規定。至罰金易服勞役部分，並不包括在上開
      「綜其全部罪刑之結果而為比較」之範圍內，自得分別比
      較適用最有利於被告之法律，經前開（五）之比較結果，
      自應以修正後刑法有關罰金易服勞役之規定，較有利於被
      告，併此敘明。
四、核被告甲○○所為，係犯槍砲彈藥刀械管制條例第8 條第1
    項之未經許可製造可發射子彈具殺傷力之改造玩具手槍罪及
    刑法第305 條之恐嚇危害安全罪。又被告於未經許可改造玩
    具手槍後持有之低度行為，應為未經許可改造玩具手槍之高
    度行為所吸收，不另論罪；被告所犯前開2 罪間，犯意各別
    ，行為互殊，罪名互異，應予分論併罰。又被告曾因偽造文
    書案件，經臺灣臺北地方法院於91年5 月30日以90年度訴字
    第968 號判決判處有期徒刑4 月確定，甫於同年8 月23日經
    易科罰金執行完畢，有臺灣高等法院被告前案紀錄表1 份附
    卷可稽，茲於5 年以內再故意犯本件有期徒刑以上之罪，為
    累犯，如前所述，自應依刑法第47條第1 項之規定加重其刑
    。另審酌本件被告改造前開玩具手槍犯行部分，僅係基於一
    時失慮欠周，致罹此重刑，且員警據報前往處理時，被告雖
    未自首本件犯行，主動向員警報繳其所持有之前開改造玩具
    手槍，然被告於犯後均以合作態度配合員警調查，且在持有
    上開改造玩具手槍過程中，均未持之發射子彈，對社會治安
    並未造成嚴重危害，參酌本件罪名其法定刑最輕本刑為5年
    以上有期徒刑，所犯實屬情輕法重，且被告犯後於警訊時、
    偵查中及本院審理中均坦承犯行，並表示悔意，被告犯罪情
    狀顯非無可憫恕，本院認倘處以法定最低刑，猶嫌過重，爰
    依刑法第59條之規定就被告所犯改造槍枝部分酌量減輕其刑
    ，並先加重後減輕之。爰審酌被告犯罪動機、目的、犯後坦
    承犯行，顯見已知有所悔悟，犯後態度良好及檢察官就所犯
    改造槍枝及恐嚇部分，分別具體求刑有期徒刑6 年、2 月等
    一切情狀，分別量處如主文所示之刑，及就併科罰金部分諭
    知易服勞役之折算標準，以示懲儆。復按被告為上揭恐嚇犯
    行後，中華民國九十六年罪犯減刑條例業於96年6 月15日經
    立法院三讀通過，並於同年7 月16日施行，本件被告涉犯上
    揭恐嚇罪行部分，其犯罪時間在96年4 月24日以前，合於減
    刑條件，是本件被告恐嚇犯行部分，自應依中華民國九十六
    年罪犯減刑條例第7 條之規定，就其所犯恐嚇危害安全罪之
    宣告刑諭知減得之刑，並與所犯上揭改造玩具手槍罪行部分
    宣告刑合併定其應執行之刑，以啟自新。末查，扣案具殺傷
    力之上開改造玩具手槍（槍枝管制編號：0000000000，不含
    彈匣）1 支，係屬違禁物，應依刑法第38條第1 項第1 款之
    規定予以宣告沒收，附此敘明。
據上論斷，應依刑事訴訟法第299條第1項前段，槍砲彈藥刀械管
制條例第8 條第1 項，刑法第2 條第1 項、第11條前段、第305
條、第47條第1 項、第59條、第42條第3 項前段、第38條第1 項
第1 款，修正前刑法第51條第5 款，刑法施行法第1 條之1 ，中
華民國九十六年罪犯減刑條例第2 條第1 項第3 款、第7 條第2
項、第11條，判決如主文。
本案經檢察官黃俊鳴到庭執行職務。
中　　華　　民　　國　　96　　年　　8 　　月　　23　　日
          　　刑事第二庭　審判長法  官  楊  清  益
                                法　官  顧  正  德
　　　　    　　　　　　　　　　法　官  吳　炳　桂
以上正本證明與原本無異。
如不服本判決，應於判決送達後10日內向本院提出上訴狀（應抄
附繕本），其未敘述上訴理由者，應於上訴期間屆滿後20日內補
提理由書狀於本院，上訴於臺灣高等法院臺中分院。告訴人或被
害人如對於本判決不服者，應具備理由請求檢察官上訴，其上訴
期間之計算係以檢察官收受判決正本之日期為準。
                                書記官  廖  鳳  美
中　　華　　民　　國　　96　　年　　8 　　月　　28　　日
附錄本案論罪科刑法條全文：
槍砲彈藥刀械管制條例第8條第1項：
未經許可，製造、販賣或運輸鋼筆槍、瓦斯槍、麻醉槍、獵槍、
空氣槍或第4條第1項第1 款所定其他可發射金屬或子彈具有殺傷
力之各式槍砲者，處無期徒刑或5 年以上有期徒刑，併科新臺幣
1000萬元以下罰金。
刑法第305條：
以加害生命、身體、自由、名譽、財產之事，恐嚇他人致生危害
於安全者，處2年以下有期徒刑、拘役或300元以下罰金。
